臺灣屏東地方法院民事裁定
110年度輔宣字第33號
聲  請  人  林明泉  



相  對  人  林福財  

上列聲請人聲請輔助宣告事件，本院裁定如下：
    主  文
宣告林福財（男、民國○○○年○月○○日生、身分證統一編號
：Z○○○○○○○○○號）為受輔助宣告人。
選定林明泉（男、民國○○○年○○月○日生、身分證統一編號
：Z○○○○○○○○○號）為受輔助宣告人之輔助人。
聲請程序費用由受輔助宣告之人負擔。
    理  由
一、本件聲請意旨略以：聲請人林明泉之胞弟即相對人林福財於
    110年10月24日，因雙向情緒障礙症，致為意思表示或受意
    思表示，或辨識其意思表示效果之能力顯有不足，為此依民
    法第15條之1 之規定，對其為輔助之宣告等語。
二、按對於因精神障礙或其他心智缺陷，致其為意思表示或受意
    思表示，或辨識其意思表示效果之能力，顯有不足者，法院
    得因本人、配偶、四親等內之親屬、最近一年有同居事實之
    其他親屬、檢察官、主管機關或社會福利機構之聲請，為輔
    助之宣告，民法第15條之1 第1 項定有明文。
三、經查，聲請人主張上開各情，業據提出親屬系統表、戶籍謄
    本、屏安醫療社團法人屏安醫院診斷證明書、輔助宣告行為
    紀錄、前置協商無擔保債務還款分配表暨表決結果、繳款通
    知函、屏東縣政府警察局內埔分局龍泉派出所受（處）理案
    件證明單為證，並經鑑定人黃文翔醫師就相對人之精神及心
    智狀況為鑑定結果：個案於民國100 年 1 月發生車禍導致
    頭部外傷並且陷入昏迷狀態，隨後經過高雄市義守大學附設
    醫院緊急住院開刀治療，治療之後，尚呈現有失智之後遺症
    。出院之後無法正常工作而辨理退休，目前由家人在自家中
    自行照顧迄今。會談中個案對於個人基本資料等問題大多數
    上能正確回答，長短期記憶能力略差，個位數加減計算可以
    正確執行、兩位數加減計算執行正確率不佳、100 持續減 7
     的計算無法完成，現實判斷能力不佳。其心理衡鑑結果魏
    氏成人智力測驗結果總智商落於 74 分，屬於邊緣性智商。
    由「適應行為評量系統」來評估，其一般適應組合分數 69 
    分，落在「輕度障礙」的範圍，由臨床經驗以及個案平日所
    表現之生活功能來判斷已經達到輕度失智之程度。意識清楚
    ，可以流暢與人交談，與人言語溝通時有並無明顯之障礙。
    說話速度尚可，但是認知功能受損，行為退化。現實判斷能
    力不佳，也因此屢次遭受詐騙，也蒙受很多金錢損失，尤其
    在躁期作期間，會瘋狂購物，例如一次購賣 200 隻手表等
    異常之購物行為，家屬有製作過去異常金錢損失的紀錄表一
    份供法院參考，個案於會談中也承認此紀錄表之真實性，個
    案於因病退休之後的 5 年期間累計共花掉 1320 萬元，對
    於時間、地方、人物之定向能力尚正常。可以自己進食、沐
    浴、翻身、大小便、移動身體、更衣‥‥等皆尚可以自理。可
    以自行購物，可以做個位數與兩位數字之加減計算，但是兩
    位數的加減計算常出錯，會到金融機構辦理存款提款。無職
    業功能，有部分社交功能，可以自行搭乘或使用大眾交通工
    具、可以騎腳踏車、機車。個案各項功能明顯退化，簡單的
    衣、食、衛生、交通等生活內容可以自理，但是因為罹患有
    情感性精神病﹙俗稱躁鬱症﹚合併邊緣性智商使個案之現實判
    斷能力與記憶能力受損，情緒衝動控制不佳，尤其是躁期會
    出現異常之購物行為，過去處理財務十分輕率，易遭詐騙，
    因此可以判斷個案已經因為罹患長期之慢性情感性精神病合
    併邊緣性智商(總智商 74 分已經接近輕度智能不足之 70 
    分)因而導致個人之認知功能受損，為意思表示或受意思表
    示或辨識其意思表示效果之能力也因而明顯受損，無法完全
    獨力處理個人事務與從事個人財務管理，建議該個案應該已
    經達到輔助宣告之標準等情，有本院111 年1月28日屏安管
    理字第1110000344號函附之精神鑑定報告書、臨床心理衡鑑
    照會及報告單各1 份在卷可憑。綜上所述，本院審酌上情及
    醫師所為之鑑定意見，認相對人非完全不能辨識其意思表示
    之效果，未達應受監護宣告之程度，惟其辨識能力顯有不足
    。從而，聲請人聲請對其為輔助宣告，應予准許。
四、次按受輔助宣告之人，應置輔助人，民法第15條之1 第1 項
    、第1113條之1 第1 項定有明文。依民法第1113 條之1 第2
    項準用同法第1111條之1 規定，法院選定輔助人時，應依受
    輔助宣告之人之最佳利益，優先考量受輔助宣告之人之意見
    ，審酌一切情狀，並注意下列事項：受輔助宣告之人之身
    心狀態與生活及財產狀況。受輔助宣告之人與其配偶、子
    女或其他共同生活之人間之情感狀況。輔助人之職業、經
    歷、意見及其與受輔助宣告之人之利害關係。法人為輔助
    人時，其事業之種類與內容，法人及其代表人與受輔助宣告
    之人之利害關係。
五、查聲請人林明泉為相對人之胞兄，其有意願擔任輔助人，是
    由林明泉擔任相對人之輔助人，應能符合受輔助宣告人之最
    佳利益，爰選定聲請人林明泉為輔助人。末按法院為輔助宣
    告時，受輔助宣告之人對其財產仍具處分權能，輔助人僅於
    民法第15條之2 第1 項等事件對於輔助宣告之人之行為具有
    同意與否之權限，從而本件輔助人無須開具財產清冊陳報法
    院，自亦無指定會同開具財產清冊之人，附此敘明。
六、依家事事件法第177 條第2 項、第164 條第2 項，裁定如主
    文。
中　　華　　民　　國　111 　　年　　2　　 月　　23　　日
                      家事法庭  法　官 羅森德
以上正本係照原本作成。
如不服本裁定，應於送達後10日內向本院提出抗告狀，並繳納抗
告費新臺幣1,000元。
中　　華　　民　　國　111 　　年　　2　　 月　　23　　日
                                書記官　莊惠如